【裁判字號】    97,訴,5490
【裁判日期】    971106
【裁判案由】    侵權行為損害賠償
【裁判全文】
臺灣臺北地方法院民事判決              97年度訴字第5490號
原      告  己○○
訴訟代理人  戊○○
            丁○○
被      告  甲○○
            順峰交通有限公司
法定代理人  乙○○
                        樓
訴訟代理人  丙○○
上列當事人間因業務過失傷害案件，原告提起附帶民事訴訟請求
侵權行為損害賠償事件，經本院刑事庭裁定移送本院，本院於中
華民國97年10月28日言詞辯論終結，判決如下：
    主  文
被告甲○○應給付原告新台幣貳拾肆萬陸仟陸佰陸拾元，及自民
國九十七年三月十二日起至清償日止，按年息百分之五計算之利
息。
原告其餘之訴駁回。
訴訟費用由被告甲○○負擔十分之三，餘由原告負擔。
本判決於原告勝訴部分得假執行。
原告其餘假執行之聲請駁回。
    事實及理由
一、原告起訴主張：被告甲○○係被告順峰交通有限公司（下稱
    順峰公司）僱用之計程車司機，甲○○於民國96年6 月22日
    晚間7 時30分許，無照駕駛車牌號碼700-DF號營業用小客車
    ，沿臺北市○○區○○路3 段155 巷道西往東方向行駛，途
    經基隆路3 段155 巷口時，伊所騎乘之車牌號碼P56-016 號
    重型機車亦沿基隆路南往北行至同路段155 巷口，甲○○本
    應注意汽車行駛至交岔路口，應遵守燈光號誌之指揮，並注
    意車前狀況，隨時採取必要之安全措施，且當時情形天候晴
    ，夜間有照明，路面鋪裝柏油、乾燥狀態、無缺陷、無障礙
    物，視距良好，並無不能注意之情事，竟疏未注意155 巷口
    西往東方向之燈光號誌已轉為紅燈，貿然通行該巷口，致其
    所駕駛車輛之右前車頭與伊騎乘機車之前車頭發生碰撞，致
    伊受有左股骨近端粉碎性骨折、右踝三踝骨折等傷害，其騎
    乘之機車亦遭撞毀。爰依民法第184 條第1 項前段、第191
    條之2 前段、第195 條、第196 條及第188 條第1 項前段之
    規定，請求被告連帶賠償伊所受之下列損害：醫療費用新台
    幣（下同）122,069 元、機車修理費30,750元、減少勞動減
    少之損失148,80 0元及非財產上之損害賠償600,000 元，總
    計901,619 元。並聲明：(一)被告應連帶給付原告901,619 元
    ，及自起訴狀繕本送達翌日起至清償日止，按年息5%計算之
    利息。(二)原告願供擔保，請准宣告假執行。
二、被告方面：
  (一)被告甲○○以：關於機車修理費部分，請求予以折舊；又伊
    目前無業，且名下亦無任何財產，原告請求之精神慰撫金過
    高，伊不同意支付；且原告對系爭事故之發生亦與有過失，
    請求減低原告40％之過失責任等語置辯。
  (二)被告順峰公司則以：系爭肇事車輛乃伊出租給訴外人王擇，
    王擇再轉租給被告甲○○使用，伊與甲○○間並無僱傭關係
    存在；且原告於本件車禍亦有超速行駛之過失，請求予以過
    失相抵等語置辯。
  (三)均聲明：原告之訴及假執行之聲請均駁回。
三、原告起訴主張被告甲○○於民國96年6 月22日19時30分許，
    駕駛車牌號碼700-DF號營業用小客車，沿臺北市○○區○○
    路3 段155 巷道西往東方向行駛，途經基隆路3 段155 巷口
    時，因疏未注意巷口號誌已轉為紅燈，竟貿然通行而不慎撞
    及沿基隆路南往北通行155 巷口、由原告所騎乘之車牌號碼
    P56-01 6號重型機車，致原告受有左股骨近三分之一粉碎性
    骨折、右踝三踝骨折等傷害及機車損害等情，業據原告提出
    勞工保險傷病診斷書、機車維修單各1 紙為證，並經本院調
    閱97年度交易字第112 號過失傷害刑事案卷查核屬實，且為
    被告2 人所不爭執，此部分事實應堪認定。又原告已領取強
    制汽車責任險理賠金20,495元等情，亦據提出華山產物保險
    股份有限公司賠付明細表在卷可稽（見本院卷第34-35 頁）
    ，亦堪信為真實。
四、本件應審究者為：(一)被告是否應負侵權行為之連帶賠償責任
    ？(二)若是，其應負損害賠償金額為若干？(三)原告是否與有過
    失？茲分別論述如下：
  (一)被告是否應負連帶賠償責任？
  (1)被告甲○○部分：
    按因故意或過失，不法侵害他人之權利者，負損害賠償責任
    ，民法第184 條第1 項前段定有明文。又，損害賠償之債，
    以有損害之發生及有責任原因之事實，並二者之間，有相當
    因果關係為成立要件（最高法院48年台上字第481 號判例意
    旨參照）。本件被告甲○○駕駛上開營業小客車時，因闖紅
    燈而不慎撞及原告所騎乘之重型機車，致原告受有左股骨近
    三分之一粉碎性骨折、右踝三踝骨折等傷害及機車損害等情
    ，有道路交通事故現場圖、交通事故談話紀錄表、交通事故
    補充資料表、道路交通事故調查報告表(一)、(二)、肇事原因初
    步分析研判表、現場照片多幀附卷可稽（見96年度核退字第
    917 號卷第11-24 頁、96年度偵字第21518 號卷第17頁），
    並經本院調卷查閱屬實。而被告甲○○因涉犯業務過失傷害
    罪，業經本院以97年度交易字第112 號判決有罪確定，已如
    前述，堪信原告前開主張為真實。按駕駛人駕駛汽車，應遵
    守道路交通標誌、標線、號誌之指示，並服從交通指揮人員
    之指揮，道路交通安全規則第90條定有明文。被告甲○○駕
    車時，本應注意遵守前開道路交通安全規則，且當時又無任
    何不能注意之情事，竟疏未注意而致肇事，並使原告受有前
    述傷害，足見被告甲○○對於本件車禍確有過失，且其過失
    不法行為與原告受傷間，顯具有相當因果關係，其自應負侵
    權行為之損害賠償責任至明。
  (2)被告順峰公司部分：
    按在臺灣經營交通事業之人，接受他人靠行（出資人以經營
    人名義參加營運），而向該靠行人（出資人）收取費用，以
    資營運者，比比皆是，此為週知之事實。該靠行之車輛，在
    外觀上既屬經營人所有，乘客又無從分辨該車輛是否他人靠
    行營運，乘客於搭乘時，只能從外觀上判斷該車輛係某經營
    人所有，該車輛之司機係為該經營人服勞務，自應認該司機
    係為該經營人服勞務，而使該經營人負僱用人之責任，以保
    護交易之安全，固有最高法院87年度臺上字第86號判決可參
    。然查，系爭車號700-DF號之營業小客車為訴外人王擇向被
    告順峰公司承租後，再由王擇以每日500 元之租金轉租予被
    告甲○○使用等情，業經被告甲○○自陳在卷，且有小型計
    程車租用合約書1 份附卷可稽（參見本院卷第15頁），被告
    順峰公司對被告甲○○顯難認有監督、管理之權能，自難僅
    以被告甲○○所駕駛之車輛為被告順峰公司所有，即逕認被
    告彼此間有僱傭關係存在甚明；是原告主張被告順峰公司應
    負僱用人之責任，而與被告甲○○連帶賠償云云，即無足取
    。
  (二)被告甲○○應負之賠償金額為若干？
    按不法侵害他人之身體或健康者，對於被害人因此喪失或減
    少勞動能力或增加生活上之需要時，應負損害賠償責任。另
    不法侵害他人之身體、健康、名譽、自由、信用、隱私、貞
    操，或不法侵害其他人格法益而情節重大者，被害人雖非財
    產上之損害，亦得請求賠償相當之金額。再負損害賠償責任
    者，除法律另有規定或契約另有訂定外，應回復他方損害發
    生前之原狀。因回復原狀而應給付金錢者，自損害發生時起
    ，加給利息。第1 項情形，債權人得請求支付回復原狀所必
    要之費用，以代回復原狀，民法第193 條第1 項、第195 條
    第1 項前段及第213 條復有明定。被告甲○○應負侵權行為
    之損害賠償責任，已如前述，茲就其應賠償之項目及金額詳
    述如下：
  (1)醫藥費部分：
    原告請求被告賠償其醫藥費122,069 元，業據提出勞工保險
    診斷證明書1 份、及台北市立聯合醫院收據多紙為證，被告
    對於上開文書之真正亦不為爭執，並同意給付（參見本院卷
    第45頁），此部分請求自應准許。
  (2)機車修理費用部分：
    按不法毀損他人之物者，被害人得請求賠償其物因毀損所減
    少之價額；而負損害賠償責任者，除法律另有規定或契約另
    有訂定外，應回復他方損害發生前之原狀，且債權人得請求
    支付回復原狀所必要之費用，以代回復原狀，民法第196 條
    、第213 條第1 項、第3 項分別定有明文。又按物被毀損時
    ，被害人除得依民法第196 條請求賠償外，並不排除民法第
    213 條至第215 條之適用，惟民法第196 條之規定即係第21
    3 條之法律另有規定，請求賠償物被毀損所減少之價額，得
    以修復費用為估定之標準，但以必要者為限（如修理材料以
    新品換舊品，應予折舊），最高法院77年5 月17日民事庭總
    會決議可資參照。原告所有系爭機車因系爭事故受損，支出
    修理費30,750元，有機車修理估價登記表1 紙可憑（見本院
    交附民卷第9 頁）。惟系爭機車之修理既以新零件更換遭損
    壞之舊零件，揆諸前揭規定及說明，自應將零件折舊部分自
    損害賠償額中予以扣除。依卷附系爭機車車籍查詢表所載，
    本件受損機車為93年4 月出廠，雖不知其出廠之日，惟可推
    定其為該月15日出廠，距肇事時為3 年2 月又7 日，零件已
    有折舊，其更新零件之差價應予扣除，經參考行政院於86年
    12 月30 日臺86財字第52053 號函發布之「固定資產耐用年
    數表」，機車之耐用年數為3 年，而依行政院臺（45）財字
    第4180號令發布之「固定資產折舊率表」，採定率遞減法計
    算折舊時，耐用年數3 年者，折舊率為每年千分之536 ，另
    依營利事業所得稅查核準則第95條第6 款、第8 款分別規定
    「固定資產提列折舊採用定率遞減法者，以一年為計算單位
    ，其使用期間未滿一年者，按實際使用之月數相當於全年之
    比例計算之，不滿一月者，以月計」之方法，且如「採用定
    率遞減法折舊者，其最後一年度之未折減餘額，以等於成本
    十分之一為合度」，是其最後1 年之折舊額，加歷年折舊累
    計額，其總和不得超過該資產成本原額9/10。本件系爭受損
    機車於車禍發生時經折舊3 年3 個月後，依前揭規定，系爭
    機車更新零件之折舊金額為27,675元（30,750×0.9） ，是
    修復系爭機車所必要之費用應為3,075 元（30,750-27,675=
    3,075） 。原告請求被告賠償機車修理費3,075 元，即屬有
    據。逾此部分，則無理由，應予駁回。
  (3)工作損失部分：
    查，原告因系爭車禍受有左股骨近三分之一粉碎性骨折、右
    踝三踝骨折等傷害，於96年6 月22日住院手術，於同年7 月
    12日出院，於同年11月27日經X 光檢查骨折部分已癒合，並
    可恢復正常活動與工作，嗣又於97年5 月21日再次入院手術
    移除骨內固定物，術後2 週可恢復正常活動等情，有台北市
    立聯合醫院97年10月15日北市醫仁字第09733862700 號函暨
    函附之病歷資料在卷可參（見本院卷第58-130頁），可見原
    告因系爭車禍而無法工作之時間為5 月又19天（即96年6 月
    22日至96年11月27日、97年5 月21日至97年6 月4 日）。原
    告於福鑫國際貿易股份有限公司任職，每月薪資27,900元（
    見卷附之證明書），亦為被告甲○○所不爭執（見本院卷第
    45頁），準此，原告請求其因該車禍致5 月又11天無法工作
    之損失計148,800 元，於法有據，應予准許。
  (4)精神慰撫金部分：
    按不法侵害他人之身體、健康、名譽、自由、信用、隱私、
    貞操，或不法侵害其他人格法益而情節重大者，被害人雖非
    財產上之損害，亦得請求賠償相當之金額，民法第195 條第
    1 項亦有明文。所謂相當，自應以實際加害情形與其名譽影
    響是否重大，及被害者之身分地位與加害人經濟狀況等關係
    定之（最高法院47年台上字第1221號判例意旨參照）。查，
    本院審酌原告係大專畢業，每月薪資所得為27,900元；而被
    告為淡水工專畢業，目前無業，名下亦無任何不動產（見本
    院卷第53頁之稅務電子閘門財產所得調件明細表）；及原告
    因系爭車禍所受之傷害程度、休養期間等情，認本件精神慰
    撫金以60,000元為允當。
  (5)綜上，本件原告所得請求被告損害賠償金醫藥費122,069 元
    、機車修理費3,075 元、工作損失148,800 元及精神慰撫金
    60,000元，共計333,944元。
  (三)原告是否與有過失？
    按損害之發生或擴大，被害人與有過失者，法院得減輕賠償
    金額或免除之，民法217 條第1 項定有明文。查本件被告行
    經肇事地點闖紅燈，固為肇事主因，惟原告於事故發生時之
    時速為60公里，有交通事故談話紀錄表在卷可按（見同上核
    退卷第14頁），顯見原告亦有超速行駛之過失，且此亦為原
    告所自認（見本院卷第45頁背面）。本院審酌兩造肇事情節
    ，認原告就本件車禍應負20 %之過失責任，被告應負80% 之
    過失責任，依本院審酌認原告有理由之上開費用，折算原告
    與有過失比例後，本件原告得向被告請求賠償金額為267,15
    5 元（計算式：333,944 ×80%=267,155 元，元以下四捨五
    入）。
  (四)次按，保險人依強制汽車責任保險法規定所為之保險給付，
    視為被保險人損害賠償金額之一部分。被保險人受賠償請求
    時，得扣除之。強制汽車責任保險法第32條定有明文。此一
    規定之立法目的，在於保險人之給付乃由於被保險人支付保
    險費所生，性質上屬於被保險人賠償責任之承擔或轉嫁，自
    應視為加害人或被保險人損害賠償金額之一部分，為避免受
    害人雙重受償，渠等於受賠償請求時，自得扣除之。本件原
    告於事故發生後已領取強制汽車責任險保險金20,495元，為
    兩造所不爭，依上開規定，自應予扣除。是原告請求被告賠
    償之金額於246,660 元之範圍內（計算式：267,155-20,495
    0 ＝246,660），為有理由。
五、從而，原告依侵權行為法則，訴請被告應賠償其金額共計為
    246,660 元，並加計自起訴狀繕本送達翌日（即97年3 月12
    日）起算之法定遲延利息，為有理由，應予准許。至原告逾
    此請求部分，即非有據，應予駁回。
六、假執行之宣告：
    本件所命被告給付之金額未逾500,000 元，依民事訴訟法第
    389 條第1 項第5 款規定應依職權宣告假執行，爰酌定相當
    之擔保金額准許之。至原告敗訴部分，其假執行之聲請亦失
    所附麗，爰併予駁回之。
七、本件事證已臻明確，兩造其餘攻擊或防禦方法，經本院審酌
    後，認均與本件之結論無涉，茲不再一一論述，併予敘明。
八、訴訟費用負擔之依據：民事訴訟法第79條。
中    華    民    國    97    年    11    月    6     日
                  民事第五庭  法  官  吳佳薇
以上正本係照原本作成。
如對本判決上訴，須於判決送達後二十日之不變期間內，向本院
提出上訴狀。
中    華    民    國    97    年    11    月    6     日
                              書記官  許博為


司法院資訊處製作；財團法人民間司法改革基金會備份。
